【裁判字號】    96,易,3384
【裁判日期】    970229
【裁判案由】    毒品危害防制條例
【裁判全文】
臺灣臺北地方法院刑事判決              96年度易字第3384號
公  訴  人  臺灣臺北地方法院檢察署檢察官
被      告  甲○○
上列被告因毒品危害防制條例案件，經檢察官提起公訴（96年度
偵字第12860 號），經本院裁定改依簡式程序，判決如下：
    主  文
甲○○持有第二級毒品淨重達拾公克以上，處有期徒刑月，如
易科罰金，以新臺幣壹仟元折算壹日。扣案之第二級毒品大麻（
重拾貳點柒公克），沒收銷燬之；裝盛上開大麻之塑膠袋壹個，
沒收。又轉讓第三級毒品，處有期徒刑肆月，如易科罰金，以新
臺幣壹仟元折算壹日。應執行有期徒刑伍月，如易科罰金，以新
臺幣壹仟元折算壹日。扣案之第二級毒品大麻（重拾貳點柒公克
），沒收銷燬之；裝盛上開大麻之塑膠袋壹個，沒收。
    事  實
一、甲○○明知大麻及愷他命分屬毒品危害防制條例第2 條第2
    項、第3 項所規範之第二級與第三級毒品，未經許可，不得
    擅自持有、轉讓，竟於民國96年6 月間，向姓名、年籍不詳
    之成年人以不詳之代價購入第二級毒品大麻（重12.8公克，
    淨重顯已逾10公克，另取樣0.1 公克鑑驗用罄）及第三級毒
    品K 他命（數量不詳）後，而於斯時起持有該第二級毒品大
    麻及第三級毒品愷他命（持有第三級毒品愷他命部分不構成
    犯罪）。而於96年6 月11日下午，陳佩華、徐瑄妤、彭佳慧
    3 人前往甲○○位於臺北市○○區○○路5 段126 之128 號
    16樓第1601室住處，甲○○竟另基於轉讓第三級毒品愷他命
    之犯意，於上開時間、地點，將前揭所購入第三級毒品愷他
    命少量（重量不詳，未達20公克以上），無償轉讓予陳佩華
    、徐瑄妤及彭佳慧施用完畢。嗣警員於96年6 月11日17 時
    10分許，持臺灣桃園地方法院檢察署檢察官拘票，前往上址
    拘提甲○○時，經甲○○同意搜索上開處所，並當場扣得第
    二級毒品大麻（重12.8公克，另取樣0.1 公克鑑驗用罄）及
    甲○○所有且供裝盛上述大麻用之塑膠袋1 個。
二、案經桃園縣政府警察局桃園分局報告臺灣臺北地方法院檢察
    署檢察官偵查起訴。
    理  由
一、按刑事訴訟法第273 條之1 規定除被告所犯為死刑、無期徒
    刑、最輕本刑為3 年以上有期徒刑之罪、或高等法院管轄第
    一審案件者外，於審判期日前之程序進行中，被告先就被訴
    事實為有罪之陳述時，審判長得告知被告簡式審判程序之旨
    ，並聽取當事人、代理人、辯護人及輔佐人之意見後，裁定
    進行簡式審判程序。經查，本件被告甲○○被訴違反毒品危
    害防制條例乙案，非前開不得進行簡式審判程序之案件，經
    被告於本院行準備程序時就訴事實為有罪之陳述，且經法官
    告知被告簡式審判程序之旨，聽取被告及檢察官之意見後，
    爰依上開刑事訴訟法第273 條之1 之規定，裁定改依簡式審
    判程序審判之，合先敘明。
二、上開犯罪事實，業據被告甲○○於本院審理時坦承不諱（見
    本院97年12月14日審判筆錄），核與證人陳佩華、徐瑄妤、
    彭佳慧於警詢及偵查中證述情節相符合，復有臺灣檢驗科技
    股份有限公司濫用藥物尿液檢驗報告4 份在卷可稽。另扣案
    煙草與顆粒經鑑驗結果，確實分別含有大麻、愷他命成分，
    此亦有臺灣檢驗科技股份有限公司濫用藥物檢驗報告2 份存
    卷可憑，足徵被告前開施用毒品自白，與事實相符合，堪予
    採信。
三、按大麻、愷他命分別係毒品危害防制條例第2 條第2 項第2
    款、第3 款所規範之第二級、第三級毒品，故核被告持有大
    麻毒品行為，所為係違反毒品危害防制條例第11條第2 項之
    持有第二級毒品罪；被告轉讓愷他命予他人之行為，所為係
    犯同條例第8 條第3 項之轉讓第三級毒品罪。查行政院於民
    國93年1 月7 日依據毒品危害防制條例第6 條及第11條第4
    項之授權，而訂定轉讓、持有第二級毒品達淨重10公克以上
    ，加重其刑至2 分之1 ，而本件被告所持有第二級毒品大麻
    重12.8公克，顯已於淨重10公克之標準，故應就被告持有第
    二級毒品大麻部分，依毒品危害防制條例第11條第4 項加重
    其刑。被告以一轉讓行為，轉讓第三級毒品愷他命予證人陳
    佩華、徐瑄妤、彭佳慧3 人，為想像競合，應依刑法第55條
    規定以一罪論。又被告所犯上開各罪間，犯意各別，罪名互
    殊，應予分論併罰。爰審酌被告所持有含第二級毒品大麻數
    量，及其有施用毒品前科紀錄，明知毒品煙癮危害之烈，猶
    無償提供第三級毒品愷他命予他人施用之犯罪動機、目的、
    手段與危害程度，以及被告於本院審理時能坦承犯行、態度
    良好等一切情狀，分別量處如主文所示之刑，並俱諭知易科
    罰金之折算標準，及定應執行之刑。扣案第二級毒品大麻（
    重12.8公克，取樣0.1 公克鑑驗用罄），係查獲之第二級毒
    品，應依毒品危害防制條例第18條第1 項前段規定，於被告
    所犯持有第二級毒品罪名項下宣告沒收銷燬之；另扣案塑膠
    袋1 個，亦係被告所有，且供其盛裝上開毒品所用之物，此
    為被告所不爭執，爰依刑法第38條第1 項第2 款規定在被告
    所犯持有第二級毒品罪名項下宣告沒收。
四、末按愷他命固係屬毒品危害防制條例第2 條第2 項第3 款所
    定之第三級毒品，然按查獲之第一、二級毒品及專供製造或
    施用第一、二級毒品之器具，不問屬犯人與否，均沒收銷燬
    之；查獲之第三、四級毒品及製造或施用之器具，無正當理
    由而擅自持有者，均沒入銷毀之，毒品危害防制條例第18條
    第1 項定有明文，而該條對於第一、二級毒品使用「沒收」
    之用語，對於第三、四級毒品則以「沒入」之用語，足見二
    者處罰之種類及性質均不同，換言之，「沒收」為刑罰之種
    類及性質；「沒入」則屬行政罰之種類及性質，除法律另有
    特別規定，否則法院對於屬行政罰種類之處罰自無權為之，
    因之，經查獲無正當理由而擅自持有第三、四級毒品，僅能
    由查獲機關依行政處分之「沒入銷燬」程序處理，尚不得由
    司法裁判機關諭知「沒收銷燬」之刑事處分（毒品危害防制
    條例施行細則第11條之1 亦有規定）。而扣案顆粒共計13包
    經送檢驗後，確含有第三級毒品愷他命成分，此有臺灣檢驗
    科技股份有限公司濫用藥物檢驗報告書1 份在卷可稽，惟與
    本案被告轉讓第三級毒品犯行無關（應僅係被告單純持有第
    三級毒品愷他命而已），參諸前揭法律規定，被告無正當理
    由而擅自持有扣案之第三級毒品愷他命應由查獲機關予以沒
    入銷燬之行政處分，法院並無逕予宣告沒收之職權；另扣案
    吸管1 支，係被告與證人陳佩華、徐瑄妤及彭佳慧施用第三
    級毒品愷他命所用之物，亦與本案轉讓第三級毒品犯行無涉
    ，亦不予宣告沒收，附此敘明。
據上論斷，應依刑事訴訟法第273條之1第1項、第299條第1項前
段、毒品危害防制條例第11條第2 項、第4 項、第8 條第3 項、
第18條第1 項前段，刑法第11條前段、第41條第1 項前段、第2
項、第55條、第51條第5 款、第38條第1項第2款，判決如主文。
本案經檢察官葉雅婷到庭執行職務
中    華    民    國    97    年    2  月    29    日
                刑事第二庭法  官  賴淑美
上正本證明與原本無異。
如不服本判決，應於送達後10日內，向本院提出上訴狀。
                          書記官  許翠燕
中    華    民    國    97    年     2    月    29    日
附錄：本案論罪科刑法條全文
毒品危害防制條例第11條
持有第一級毒品者，處 3 年以下有期徒刑、拘役或新臺幣 5 萬
元以下罰金。
持有第二級毒品者，處 2 年以下有期徒刑、拘役或新臺幣 3 萬
元以下罰金。
持有專供製造或施用第一、二級毒品之器具者，處 1 年以下有期
徒刑、拘役或新臺幣 1 萬元以下罰金。
持有毒品達一定數量者，加重其刑至二分之一，其標準由行政院
定之。
毒品危害防制條例第8條第3項、6項
轉讓第三級毒品者，處3 年以下有期徒刑，得併科新臺幣30萬元
以下罰金。
轉讓毒品達一定數量者，加重其刑至二分之一，其標準由行政院
定之。


司法院資訊處製作；財團法人民間司法改革基金會備份。
